臺灣高雄地方法院刑事判決　　　　　　　　　　　　九十二年度訴字第一五三二號
　　公　訴　人　臺灣高雄地方法院檢察署檢察官
　　被　　　告　乙○○
右列被告因違反毒品危害防制條例案件，經檢察官提起公訴（九十二年度毒偵字第三
號），本院判決如左：
    主  文
乙○○施用第一級毒品，處有期徒刑陸月，如易科罰金，以佰元（即新臺幣玖佰元
）折算壹日。
    事  實
一、乙○○前因施用毒品案件，經本院裁定令入戒治處所施以強制戒治，嗣則因停止
    戒治而交付保護管束期滿，由臺灣高雄地方法院檢察署檢察官於民國八十八年十
    一月三十日，以八十八年度戒毒偵字第三五四號為不起訴處分確定後，詎上開強
    制戒治執行完畢釋放後，五年內復基於施用第一級毒品海洛因之犯意，於九十一
    年十二月十九日十一時二十分許回溯二十四小時內之某時，在不詳地點，以不詳
  之方法，施用第一級毒品海洛因一次，嗣因乙○○與案外人陳建宏 (由檢察官另
    案偵辦)、綽號「阿賢」、「細子」之成年男男子發生糾紛，遭其等控制行動自
    由，乙○○於九十一年十二月十九日凌晨四時許掙脫逃離後，前往高雄市政府警
    察局苓雅分局三多路派出所報案時，經警採尿而查獲。
二、案經高雄市政府警察局苓雅分局移送臺灣高雄地方法院檢察署檢察官偵查起訴。
    理  由
壹、有罪部分：
  一、訊據被告矢口否認有何施用第一級毒品海洛因之犯行，辯稱：我沒有施用第一
      級毒品海洛因，當天去採尿液時，警察沒有馬上貼上標籤，所以可能不是我的
      尿云云，經查：
    (一)按海洛因施用入人體後水解還原成嗎啡，再循嗎啡之代謝方式排出體外，業據
      行政院衛生署藥物食品檢驗局七十三藥檢壹字第○三○二二一號函說明綦詳，
      且依醫學臨床實驗及根據英國藥學會出版ＩｓｏｌａｔｉｏｎａｎｄＩｎｄｅ
      ｎｔｉｆｉｃａｔｉｏｎ  ｏｆ  Ｄｒｕｇｓ乙書第二九三頁載明：海洛因經
      注射入人體後，在體內迅速水解成６Ｍｏｎｏａｃｅｔｙ  Ｉｍｏｒｐｈｉｎ
      ｅ，再緩緩繼續水解成嗎啡，然後再循嗎啡之代謝方式排出，同書第四三一至
      四三二頁並載有：嗎啡經注射入人體後，約百分之五十以上於八小時內自尿中
      排出，至二十四小時排出約百分之九十，但四十八小時後仍有微量可檢出等語
      。
    (二)次按尿液檢驗結果之正確性受到諸多因素之影響，如檢體簽收、處理、分析、
      文件處理及各檢體驗單位所訂定之ＣＵＴＯＦＦＶＡ－ＬＵＥ（或閾值）不同
      等，均會影響到最後結果之判讀，目前尿液中煙毒之檢驗方法分述如下：一般
      實驗室接到尿液煙毒檢驗申請時，第一步驟為利用免疫分析法做初步篩檢，如
      篩檢濃度小於ＣＵＴＯＦＦＶＡ－ＬＵＥ即判讀為陰性反應；如篩檢濃度大於
      ＣＵＴＯＦＦＶＡ－ＬＵＥ，則必須進一步做確認試驗，確認試驗方法之原理
      須異於篩檢方法之原理，確認試驗方法目前國內常用的方法計有免疫學分析法
      、ＴＯＸＩ－ＬＡＢ（毒物層析法）、ＧＣ（氣體色層分析法）、ＧＣ／ＭＳ
      （氣相層析質譜儀分析法），依各實驗單位設備不同，選用方法而有不同，其
      精密度依次為ＧＣ／ＭＳ優於ＧＣ優於ＴＯＸＩ－ＬＡＢ，此有高雄醫學大學
      附設中和紀念醫院八十三年六月十四日函覆台灣高雄地方法院八十三年五月九
      日高仁刑公股字第九六八０號函可考。
    (三)又所謂「氣相層析質譜儀」包括「氣相層析儀」及「質譜儀」二部分，在「氣
      相層析儀」部分，其方法為將物質氣化後，再經分析管分離，由於各種物質之
      沸點及對管柱之吸附力不同，在經過檢測器（ｄｅｔｅｃｔｏｒ）測定後，表
      現出不同的滯留時間（ｒｅｔｅｎｓｉｏｎ  ｔｉｍｅ），利用滯留時間來判
      定是何種物質；而「質譜儀」部分為檢測器，能將物質撞擊成碎片，記錄其質
      譜圖，因每個化合物之鍵結能力不同，故不同之物質會有其特定之質譜圖，因
      此在物質之判斷上有若指紋鑑定，因此，理論上如果扣除人為因素（例如檢體
      之間的污染）不與列計者，氣相層析質譜儀之精確度接近百分之百，復有行政
      院退輔會榮民總醫院八十三年三月三日函覆澎湖地方法院（八三）北總內字第
      一八五號函堪以佐證。
    (四)本件被告於警察局所排放之尿液，經送高雄市立凱旋醫院，以免疫學分析法及
      ＧＣ／ＭＳ（氣相層析質譜儀分析法）之方式檢驗，確呈嗎啡陽性反應，有偵
      查卷存尿液採證代碼對照表及高雄市立凱旋醫院煙毒尿液檢驗成績書各一紙可
      稽，揆諸前揭說明，本件已排除可能產生偽陽性反應之情形，且上開被告是被
   告親自排放，並封瓶蓋印，亦據被告於本院審理時陳述明確（見九十三年六月
      十七日審判筆錄），且被告完成上開手續後，再由員警在被告面前親自封存乙
      節，亦據證人即員警甲○○於本院審理時證述明確（見本院九十三年四月八日
      審判筆錄），顯見被告所排放之尿液自無可能與他人之尿液發生混淆，是被告
      所辯顯無可採。本件事證明確，被告犯行應可認定。
  二、按毒品危害防制條例於九十二年六月六日經立法三讀修正通過，並於九十二年
      七月九日修正公布，而於九十三年一月九日施行，依該條例第三十五條第一項
      第三款之規定：本條例修正施行前繫屬之施用毒品案件，於修正施行後，審判
      中之案件，由法院依修正後規定處理之。又海洛因為毒品危害防制條例第二條
      第二項第一款所明定之第一級毒品。被告乙○○前因施用毒品案件，經本院裁
      定令入戒治處所施以強制戒治，嗣則因停止戒治而交付保護管束期滿，由臺灣
      高雄地方法院檢察署檢察官於八十八年十一月三十日，以八十八年度戒毒偵字
      第三五四號為不起訴處分確定，有臺灣高雄地方法院檢察署刑案資料查註紀錄
      表、本院被告院內索引卡紀錄表、臺灣高等法院被告全國前案紀錄表各乙份在
      卷可按，其於初犯毒品危害防制條例，經強制戒治執行完畢釋放後五年內再犯
      該條例第十條之罪，是依同條例第二十三條第二項之規定，應依法論科。故核
      被告所為，係犯同條例第十條第一項之施用第一級毒品罪；被告持有第一級毒
      品進而施用，持有之低度行為乃為施用之高度行為吸收，不另論罪。本院審酌
      被告除有違反麻醉藥品管理條例案件外，別無其他前科，有上開臺灣高雄地方
      法院檢察署刑案資料查註紀錄表、本院被告院內索引卡紀錄表、臺灣高等法院
      被告全國前案紀錄表可證，足見其素行尚佳，其犯後猶否認犯行，犯後態度非
      佳，惟其施用毒品行為於本質上係屬自我戕害行為，並未對社會造成直接而過
      鉅之損害，反社會性之程度較低等一切情狀，量處如主文所示之刑，並諭知易
      科罰金折算標準，以示懲戒。
貳、無罪部分：
  一、公訴意旨另以：被告自九十一年八月間某日起至九十一年十二月十八日二十三
      時許止（扣除上開九十一年十二月十九日十一時二十分許回溯二十四小時內之
      某時），連續在高雄市前金區○○○路一三一號等處施用第一級毒品海洛因多
      次，因認被告涉犯毒品危害防制條例第十條第一項之施用第一級毒品罪云云。
  二、按犯罪事實應依證據認定之，無證據不得認定其犯罪事實；又不能證明被告犯
      罪者，應諭知無罪之判決，刑事訴訟法第一百五十四條第二項、第三百零一條
      第一項前段分別定有明文。再認定被告有罪之事實，應憑證據，如未能發現相
      當之證據，或證據不足以證明，自不能以推測或擬制之方法，以為裁判之基礎
      ；且認定犯罪事實所憑之證據，其為訴訟上之證明，須達於通常一般人均不致
      有所懷疑，而得確信其為真實之程度者，始得據為有罪之認定，倘其證明尚未
      達到此一程度而有合理之懷疑存在時，尚難為有罪之認定基礎；苟積極證據不
      足以為不利於被告事實之認定，即應為有利於被告之認定，更不必有何有利之
      證據。
  三、本件公訴意旨認被告有上開犯行無非係以(一)被告於警訊之自白；(二)高雄市立市
      凱旋醫院煙毒尿液檢驗成績書一紙為主要依據，惟訊據被告堅決否認有何施用
      第一級毒品海洛因之犯行，辯稱：我沒有施用第一級毒品海洛因等語。經查，
      被告固於警訊中自白：「（問：你是否有吸食毒品習慣？）有」、「九十一年
      八月份正確日期我不記得，施打方式是以少許的海洛因混合礦泉水後，放置入
      注射針筒，然後注入手背血管內，約四、五小時注射一次。」「（問：最後一
      次注射毒品係於何時？何地？）九十一年十一月十四日二十二時許在家裏廁所
      內注射」等語（見警卷第九頁）。惟被告之自白，不可作為有罪判決之唯一證
      據，仍應調查其他必要之證據，以察其是否與事實相符，此刑事訴訟法第一百
      五十六條第二項定有明文。本件被告於偵查中及本院審理時一再否認有施用第
      一級毒品海洛因，則被告是否有自九十一年八月間某日起至九十一年十二月十
      八日    二十三時許止（扣除上開九十一年十二月十九日十一時二十分許回溯
      二十四小時內之某時）施用第一級毒品海洛因，已非無疑。況依上開所述，海
      洛因經注射進入人體後，均以嗎啡型態排於尿液中，約百分之九十於二十四小
      時內自尿排出，則被告查獲後所排放之尿液（即九十一年十一月十九日十一時
      二十分），雖呈嗎啡陽性反應，然亦難因尿液鑑定報告，即推認被告除有上開
      施用毒品犯行外，另有多次施用第一級毒品海洛因之情事。此外，復查無其他
      積極證據足以證明被告涉有上開所指施用第一級毒品海洛因之犯行，原應為無
      罪之諭知，惟公訴意旨既認此部分與前開論罪科刑部分為連續犯，屬裁判上一
      罪關係，爰不另為無罪之諭知，附此敘明。
參、據上論斷，應依刑事訴訟法第二百九十九條第一項前段，毒品危害防制條例第十
    條第一項，刑法第十一條、第四十一條第一項，判決如主文。
中      華      民      國    九十三    年      七      月      六      日
                                  臺灣高雄地方法院刑事第十三庭
                                      審判長法  官  李勝琛
                                            法  官  陳明呈
                                            法  官  曾吉雄
右正本證明與原本無異。
如不服本判決，應於判決送達後十日內，向本院提出上訴狀。
                                            書記官  唐美玲
中    華    民    國    九十三   年       七      月        六        日
附錄本判決論罪科刑法條：
毒品危害防制條例第十條第一項：
施用第一級毒品者，處六月以上五年以下有期徒刑。
